【裁判字號】    97,訴,852
【裁判日期】    971231
【裁判案由】    違反毒品危害防制條例
【裁判全文】
臺灣嘉義地方法院刑事判決               97年度訴字第852號
公  訴  人  臺灣嘉義地方法院檢察署檢察官
被      告  甲○○
上列被告因違反毒品危害防制條例案件，經檢察官提起公訴（九
十七年度毒偵字第一六一二號），被告於準備程序中就被訴事實
為有罪之陳述，經本院合議庭裁定由受命法官改依簡式程序審理
，判決如下：
    主  文
甲○○施用第一級毒品，累犯，處有期徒刑玖月。
    犯 罪 事 實
一、甲○○前於民國九十一年間因施用毒品案件，經本院以九十
    一年度毒聲字第九三七號裁定送觀察、勒戒後，因認無繼續
    施用毒品之傾向，於九十二年一月八日觀察、勒戒執行完畢
    釋放。又因竊盜案件，經本院以九十二年度簡字第一三九九
    號判決處有期徒刑八月，緩刑三年確定，嗣於緩刑期間內，
    復因施用第一級及第二級毒品案件，經本院以九十三年度嘉
    簡字第一四一號判決分別判處有期徒刑六月及四月，並定執
    行刑為有期徒刑九月，得易科罰金確定，並經本院以九十三
    年度撤緩字第二一號裁定撤銷前開緩刑，上開二案件接續執
    行，於九十四年八月九日縮短刑期假釋出監付保護管束，於
    九十四年八月十八日保護管束期滿未經撤銷假釋，視為執行
    完畢。猶不知悔改，基於施用第一級毒品海洛因之犯意，於
    九十七年八月三十一日上午十一時三十分許，在嘉義市民生
    公園之涼亭，以將第一級毒品海洛因置入針筒內加水混合後
    注入體內之方式，施用第一級毒品海洛因一次。嗣經警得其
    同意採尿送驗後，確認檢驗結果呈海洛因代謝物嗎啡陽性反
    應，而知上情。
二、案經嘉義縣警察局水上分局報告臺灣嘉義地方法院檢察署檢
    察官偵查起訴。
    理  由
一、本件係經被告甲○○於準備程序當庭表示認罪，而經本院裁
    定以簡式審判程序加以審理，則依據刑事訴訟法第二百七十
    三條之二、同法第一百五十九條第二項之規定，不適用傳聞
    法則有關限制證據能力之相關規定，合先敘明。
二、訊據被告甲○○對於上開犯罪事實坦承不諱，佐以被告於九
    十七年八月三十一日下午五時二十分許，經警得其同意採尿
    送驗，其結果呈嗎啡陽性（按施用海洛因後，經人體之水解
    代謝作用，會呈嗎啡陽性反應）反應乙情，有正修科技大學
    超微量研究科技中心檢驗報告（檢體編號為：水A97號）、
    尿液代號與真實姓名對照表各一份在卷可佐，是上開補強證
    據，已足資擔保被告前述自白之真實性，核與事實相合，可
    信為真實。再毒品危害防制條例於九十二年七月九日修正公
    布，自九十三年一月九日施行，其中第二十條、第二十三條
    將施用毒品之刑事處遇程序，區分為「初犯」及「五年內再
    犯」、「五年後再犯」。依其立法理由之說明：「初犯」，
    經觀察、勒戒或強制戒治後，應為不起訴處分或不付審理之
    裁定；經觀察、勒戒或強制戒治執行完畢釋放後，「五年內
    再犯」者，因其再犯率甚高，原實施之觀察、勒戒及強制戒
    治既已無法收其實效，爰依法追訴或裁定交付審理。至於經
    觀察、勒戒或強制戒治執行完畢釋放後，「五年後再犯」者
    ，前所實施之觀察、勒戒或強制戒治已足以遮斷其施用毒品
    之毒癮，為期自新及協助其斷除毒癮，仍適用「初犯」規定
    ，先經觀察、勒戒或強制戒治之程序。從而依修正後之規定
    ，僅限於「初犯」及「五年後再犯」二種情形，始應先經觀
    察、勒戒或強制戒治程序。倘被告於五年內已再犯，經依法
    追訴處罰，縱其第三次（或第三次以上）再度施用毒品之時
    間，在初犯經觀察、勒戒或強制戒治執行完畢釋放五年以後
    ，已不合於「五年後再犯」之規定，且因已於「五年內再犯
    」，顯見其再犯率甚高，原實施觀察、勒戒或強制戒治，已
    無法收其實效，即應依該條例第十條處罰。至於第三次（或
    第三次以上）施用毒品之時間，是否宜有期間限制？以多久
    為適宜？則分屬刑事政策、專門醫學之範圍，非審判機關所
    能決定，有待循立法途徑解決（最高法院九十七年度第五次
    刑事庭會議決議意旨參照）。查被告甲○○前於九十一年間
    因施用毒品案件，經本院以九十一年度毒聲字第九三七號裁
    定觀察勒戒，於九十二年一月八日觀察、勒戒執行完畢釋放
    。再因施用毒品案件，分別經本院以九十三年度嘉簡字第一
    四一號判決判處應執行有期徒刑九月、以九十五年度訴字第
    六六三號判決判處有期徒刑七月、以九十六年度訴字第一六
    一號判決判處有期徒刑八月、以九十六年度訴字第四四三號
    判決判處有期徒刑七月、以九十六年度訴字第四四二號判決
    判處有期徒刑八月，上揭案件均分別確定等情，有臺灣嘉義
    地方法院檢察署刑案資料查註紀錄表、臺灣高等法院被告前
    案紀錄表等在卷可參，其於觀察勒戒執行完畢後五年內再次
    犯施用毒品案，且經法院判處罪刑確定，被告又再度因施用
    毒品而被查獲，雖本次係於其前受觀察勒戒完畢五年後再犯
    ，仍得依毒品危害防制條例第二十三條第二項之規定，予以
    論科。是本件事證明確，被告施用第一級毒品海洛因犯行，
    洵堪認定，應依法論科。
三、查海洛因為毒品危害防制條例第二條第二項第一款所定之第
    一級毒品，故核被告甲○○所為，係犯毒品危害防制條例第
    十條第一項之施用第一級毒品罪。被告施用前持有海洛因之
    低度行為，應為施用之高度行為所吸收，不另論罪。又被告
    前因竊盜案件，經本院以九十二年度簡字第一三九九號判決
    處有期徒刑八月，緩刑三年確定，嗣於緩刑期間內，復因施
    用第一級及第二級毒品案件，經本院以九十三年度嘉簡字第
    一四一號判決判處應執行有期徒刑九月確定，並經本院以九
    十三年度撤緩字第二一號裁定撤銷前開緩刑，上開二案件接
    續執行，於九十四年八月九日縮短刑期假釋出監付保護管束
    ，於九十四年八月十八日保護管束期滿未經撤銷假釋，視為
    執行完畢，有臺灣高等法院被告前案紀錄表在卷可稽，其受
    徒刑執行完畢，五年以內故意再犯本案有期徒刑以上之罪，
    為累犯，依法加重其刑。爰審酌被告曾因施用毒品經觀察勒
    戒，猶未知警惕而再犯本案，足見其未徹底戒除施用毒品，
    惟念及施用毒品本質上係戕害自身健康之行為，尚未嚴重破
    壞社會秩序或侵害他人權益，且被告坦承犯行、犯後態度尚
    屬良好暨其犯罪之動機、目的、手段、高職肄業之智識程度
    等一切情狀，量處如主文所示之刑。
據上論斷，應依刑事訴訟法第二百七十三條之一第一項、第二百
九十九條第一項前段，毒品危害防制條例第十條第一項，刑法第
十一條、第四十七條第一項，判決如主文。
本案經檢察官廖俊豪到庭執行職務。
中    華    民    國    97    年    12    月    31    日
                  刑事第一庭    法  官  黃琴媛
以上正本證明與原本無異。
如不服本判決應於收受判決後10日內向本院提出上訴書狀，並應
敘述具體理由；其未敘述上訴理由者，應於上訴期間屆滿後20日
內向本院補提理由書（均須按他造當事人之人數附繕本）「切勿
逕送上級法院」。
中    華    民    國    97    年    12    月    31    日
                                書記官  李彩娥
附錄本件論罪科刑法條：
毒品危害防制條例第10條
施用第一級毒品者，處 6 月以上 5 年以下有期徒刑。
施用第二級毒品者，處 3 年以下有期徒刑。


司法院資訊處製作；財團法人民間司法改革基金會備份。
